【裁判字號】    95,訴,670
【裁判日期】    951130
【裁判案由】    違反毒品危害防制條例
【裁判全文】
臺灣新竹地方法院刑事判決               95年度訴字第670號
公  訴  人  臺灣新竹地方法院檢察署檢察官
被      告  甲○
                      6號
                    （現另案在臺灣新竹監獄新竹分監執行）
上列被告因違反毒品危害防制條例，經檢察官提起公訴（95年度
毒偵字第1214、1305號），及移送併案審理（95年度毒偵字第13
35號），被告於本院準備程序進行中，先就被訴事實為有罪之陳
述，經本院合議庭裁定由法官獨任進行簡式審判程序，本院判決
如下：
    主  文
甲○施用第一級毒品，處有期徒刑玖月；扣案驗餘檢還之第一級
毒品海洛因包（淨重共計壹點零柒公克）均沒收銷燬之，扣案
之海洛因包裝袋個、注射針筒貳支、橡膠止血帶壹條、毒品塑
膠分裝匙壹支均沒收。又施用第二級毒品，處有期徒刑伍月，扣
案之第二級毒品安非他命壹包（毛重約零點公克）沒收銷燬之
，扣案之安非他命包裝袋壹個沒收。應執行有期徒刑壹年，扣案
驗餘檢還之第一級毒品海洛因包（淨重共計壹點零柒公克）、
第二級毒品安非他命壹包（毛重約零點公克）均沒收銷燬之；
扣案之海洛因包裝袋個、注射針筒貳支、橡膠止血帶壹條、毒
品塑膠分裝匙壹支、安非他命包裝袋壹個均沒收。
    事  實
一、甲○前因施用毒品案件，經本院以91年度毒聲字第219號裁
    定送觀察、勒戒後，因有繼續施用毒品之傾向，由本院以91
    年度毒聲字第923號裁定令其入戒治處所施以強制戒治1年，
    於民國92年9月19日強制戒治期滿釋放，並由臺灣新竹地方
    法院檢察署檢察官於92年10月13日以92年度戒毒偵字第54號
    為不起訴處分。嗣又因施用第一、二級毒品，經本院以94年
    度訴字第740號判決分別判處有期徒刑8月、4月，應執行有
    期徒刑10月確定（刻正執行中，不構成本案累犯）。詎其仍
    不知悔改，於前揭強制戒治執行完畢釋放後5年內，復各基
    於施用第一級毒品海洛因、第二級毒品安非他命之單一犯意
    ，自95年6月上旬某日起至同年7月21日止，在其位於新竹市
    ○○街38巷30號4樓住處、新竹市○○路96巷14號1樓友人邱
    乾富住處等地，以將海洛因混合白開水置入注射針筒施打，
    及以玻璃球吸食器燒烤安非他命之方式，施用第一、二級毒
    品。嗣分別於下列時、地為警查獲：(一)於95年6月9日上午2
    時30分許，在新竹市○○路長堤商務旅館前，為警臨檢查獲
    ，並扣得第一級毒品海洛因1包（毛重約0.24公克、淨重約0
    .04 公克）、第二級毒品安非他命1包（毛重約0.3公克）；
    (二)於同年7月3日上午11時30分許，在新竹市○○街38巷30號
    4樓住處，為其婆婆黃陳金報警查獲，並扣得第一級毒品海
    洛因2包（毛重共約1.45公克、淨重共約1.03公克）、海洛
    因注射針筒2支、橡膠止血帶1條、毒品塑膠分裝匙1支；(三)
    於同年7月22日上午10時30分許，在新竹市○○路96巷14號1
    樓，為警搜索查獲。
二、案經新竹縣警察局移送及新竹市警察局第三分局報請臺灣新
    竹地方法院檢察署檢察官偵查起訴及移送併案審理。
    理  由
一、上揭事實，業據被告甲○於警詢及偵審中坦認不諱（見95年
    度偵字第3403號卷第28-29頁之95年6月9日偵訊筆錄、95年
    度毒偵字第1214號卷第5-6、23-24頁之95年7月3日警詢偵查
    筆錄、95年度毒偵字第1335號卷第8-12、35-36頁之95年7月
    22日警詢偵查筆錄、本院95年11月6日審判筆錄），且：
  (一)其95年6月9日為警查獲後採集尿液送請昭信科技顧問股份有
    限公司以GC/MS氣相層析/質譜儀法確認檢驗後，呈嗎啡、安
    非他命、甲基安非他命類陽性反應，有該公司95年7月5日濫
    用藥物尿液檢體檢驗報告、辦理煙毒、麻醉藥品案尿液送驗
    受檢人真實姓名代號對照表在卷可稽（見95年度偵字第3403
    號卷第41、42頁）；扣案之白色粉末1包經送法務部調查局
    鑑定結果，確含第一級毒品海洛因成分，淨重0.04公克，空
    包裝重0.20公克，有該局95年7月17日調科壹字第100003069
    號鑑定通知書存卷足參（見同上偵卷第37頁）；此外，復有
    搜索扣押筆錄、扣押物品目錄表（見同上偵卷第19-21頁）
    、扣案毒品照片2幀附卷（見同上偵卷第22-23頁）及海洛因
    、安非他命各1包扣案可資佐證。
  (二)其95年7月3日為警查獲後採集尿液送請臺灣檢驗科技股份有
    限公司以EIA酵素免疫分析法、GC/MS氣相層析/質譜儀法確
    認檢驗後，呈嗎啡類、甲基安非他命陽性反應，有該公司95
    年7月17日濫用藥物尿液檢體檢驗報告、辦理煙毒、麻醉藥
    品案尿液送驗受檢人真實姓名代號對照表暨送驗登記簿在卷
    可稽（見95年度毒偵字第1214號卷第29-30頁）；扣案之白
    色粉末2包經送法務部調查局鑑定結果，確均含第一級毒品
    海洛因成分，合計淨重1.03公克，空包裝總重0.52公克，有
    該局95年8月11日調科壹字第100003109號鑑定通知書存卷足
    參（見本院卷第16頁）；此外，復有搜索扣押筆錄、扣押物
    品目錄表（見同上偵卷第9-11頁）、扣案物照片4幀（見同
    上偵卷第13-14頁）及海洛因2包、注射針筒2支、橡膠止血
    帶1條、毒品塑膠分裝匙1支扣案可資佐證。
  (三)其95年7月22日為警查獲後採集尿液送請昭信科技顧問股份
    有限公司以GC/MS氣相層析/質譜儀法確認檢驗後，呈嗎啡、
    安非他命、甲基安非他命類陽性反應，有該公司95年9月4日
    濫用藥物尿液檢體檢驗報告、辦理煙毒、麻醉藥品案尿液送
    驗受檢人真實姓名代號對照表在卷可稽（見95年度毒偵字第
    1335號卷第39-40頁）；此外，復有搜索扣押筆錄、扣押物
    品目錄表（見同上偵卷第21-24頁）及第一級毒品海洛因1包
    （毛重約0.81公克）扣案可資佐證。
  (四)另被告前因施用毒品案件，經本院以91年度毒聲字第219號
    裁定送觀察、勒戒後，因有繼續施用毒品之傾向，由本院以
    91年度毒聲字第923號裁定令其入戒治處所施以強制戒治1年
    後，於92年9月19日強制戒治期滿釋放，並由臺灣新竹地方
    法院檢察署檢察官於92年10月13日以92年度戒毒偵字第54號
    為不起訴處分。嗣又因施用第一、二級毒品，經本院以94年
    度訴字第740號判決分別判處有期徒刑8月、4月，應執行有
    期徒刑10月確定等情，分別有卷附臺灣高等法院被告前案紀
    錄表、不起訴處分書及刑事判決可憑（見本院卷第6-14、47
    、26-27頁）。綜上足認被告自白核與事實相符，其於強制
    戒治執行完畢釋放後5年內施用毒品犯行，堪以認定，應依
    法論科。
二、論罪科刑部分：
  (一)又按刑法於94年2月2日修正公布，95年7月1日施行，而刑法
    施行法亦於95年6月14日增訂第1條之1。修正後刑法第2條第
    1 項規定：「行為後法律有變更者，適用行為時之法律。但
    行為後之法律有利於行為人者，適用最有利於行為人之法律
    。」，係規範行為後法律變更所生新舊法律比較適用之準據
    法，於新法施行後，應適用修正後刑法第2條第1項之規定，
    為「從舊從輕」之比較（此條項規定，僅係新、舊法之比較
    適用之宣示性指導原則，並非實體刑罰法律，自不生行為後
    法律變更之比較適用問題）。惟本件被告基於單一之犯意施
    用毒品之最後一次犯行係於95年7月21日，已於刑法修正施
    行後，即無新舊法律比較適用之問題，先予說明。
  (二)查海洛因、安非他命分別為毒品危害防制條例第2條第2項第
    1、2款所規定之第一、二級毒品，核被告施用海洛因、安非
    他命所為，係犯毒品危害防制條例第10條第1項之施用第一
    級毒品罪、同條第2項之施用第二級毒品罪。其施用前後持
    有第一、二級毒品之低度行為，應為施用第一、二級毒品之
    高度行為所吸收，均不另論罪。又刑法廢除連續犯規定後，
    以往實務上就多次施用毒品，論以適用連續犯規定而為處斷
    之各種情形，事實上有誤將「集合犯」或「包括一罪」將其
    視為連續犯而為處理者，連續犯廢除後，非必然原以連續犯
    論罪者即成為數罪；因此，利用同一機會反覆實行同種犯罪
    行為之情形，其為一罪性，在連續犯廢除後，援引接續犯之
    觀念當然得以解決；但在時間上有所間斷之數個行為，其情
    形在無連續犯規定下，可從法的範疇中提出包括一罪、狹義
    的包括一罪或集合犯之概念以為解決之道。從而當刑罰法律
    或刑法分則所規定的犯罪中，各該條文之規定內涵上若明顯
    包括其他罪之全部構成要件，或其構成要件設計上，本身即
    蘊涵著預定多數同種行為之犯罪形態，則此種行為於刑法上
    即評價為一罪。在犯罪類型上之集合犯：乃刑罰法律在一罪
    之構成要件內容上，本預定行為人實施數個同種行為之犯罪
    ，即以反覆為同種類的行為為構成要件內容的犯罪，稱之為
    集合犯。換言之，其構成要件之形態，自始預想其為數個行
    為，而以一次的包括的評價者；施用毒品之犯罪乃典型之集
    合犯罪類型。數次之施用毒品行為，立法上亦認為施用毒品
    具有成癮性，所侵害之法益既為同一，將其評價為一罪，對
    法益已足以充分保護時，自應認其為一罪。被告反覆多次施
    用第一級毒品、第二級毒品之犯行，係基於單一之犯意，侵
    害之法益同一，屬集合犯，應認其為一罪。被告所犯上開施
    用第一級毒品、第二級毒品罪，犯意各別，罪名不同，應分
    論併罰之。至檢察官雖未就被告於95年7月3日以後之施用毒
    品犯行一併起訴，惟此犯行與已起訴部分既具有集合犯之實
    質上一罪關係，為起訴效力所及，且經移送併辦，本院自得
    併予審究，附此敘明。爰審酌被告前已因施用毒品令入勒戒
    處所觀察勒戒、強制戒治，猶不能斷絕毒癮而一再施用，顯
    見其自制力薄弱，惟其施用毒品僅屬自殘行為，對於他人之
    法益尚無直接之侵害，及其犯後坦承犯行，態度尚稱良好等
    一切情狀，各量處如主文所示之刑，並定其應執行之刑。扣
    案驗餘檢還之第一級毒品海洛因包（淨重共計1.07公克）
    、第二級毒品安非他命1包（毛重約0.3公克），屬於毒品危
    害防制條例第2條第2項第1、2款所稱之第一、二級毒品，既
    為查獲之毒品，應依同條例第18條第1項前段之規定，宣告
    沒收銷燬之；至於扣案放置海洛因之包裝袋3個、放置安非
    他命之包裝袋1個，係被告存放毒品防止受潮逸漏以便施用
    ，另扣案之海洛因注射針筒2支、橡膠止血帶1條、毒品塑膠
    分裝匙1支，則為供施用毒品之器具，且均屬被告所有之物
    ，業據其陳明在卷，應依刑法第38條第1項第2款之規定諭知
    沒收；另95年7月22日扣案之白色粉末1包經送法務部調查局
    鑑定結果，未含法定毒品成分，有該局95年11月4日調科壹
    字第09523032300號鑑定通知書存卷足參（見本院卷第45頁
    ），故不為沒收銷燬之諭知，併此敘明。
據上論斷，應依刑事訴訟法第273條之1第1項、第299條第1項前
段，毒品危害防制條例第10條第1項、第2項、第18條第1項前段
，刑法11條前段、第51條第5款、第38條第1項第2款，判決如主
文。
中    華    民    國    95    年    11    月    30    日
                  刑事第五庭    法  官  吳靜怡
以上正本證明與原本無異。
如不服本判決，應於送達後10日內向本院提出上訴狀。
中    華    民    國    95    年    12    月    1     日
                                書記官  馮玉玲
附錄本案論罪科刑法條全文：
毒品危害防制條例第10條
施用第一級毒品者，處 6 月以上 5 年以下有期徒刑。
施用第二級毒品者，處 3 年以下有期徒刑。


司法院資訊處製作；財團法人民間司法改革基金會備份。
